【裁判字號】    99,台上,5361
【裁判日期】    990826
【裁判案由】    妨害性自主等罪
【裁判全文】
最高法院刑事判決            九十九年度台上字第五三六一號
上  訴  人  甲○○
上列上訴人因妨害性自主等罪案件，不服台灣高等法院台中分院
中華民國九十九年六月十日第二審判決（九十九年度上訴字第三
三八號，起訴案號：台灣南投地方法院檢察署九十八年度偵字第
二八三八號），提起上訴，本院判決如下：
    主  文
上訴駁回。
    理  由
按刑事訴訟法第三百七十七條規定：上訴於第三審法院，非以判
決違背法令為理由，不得為之；是提起第三審上訴，應以原判決
違背法令為理由，係屬法定要件。如果上訴理由書狀並未依據卷
內訴訟資料具體指摘原判決不適用何種法則或如何適用不當，或
所指摘原判決違法情事，顯與法律規定得為第三審上訴理由之違
法情形不相適合時，均應認其上訴為違背法律上之程式，予以駁
回。上訴人甲○○上訴意旨略稱：(一)、Ａ女（民國八十七年十月
生，姓名、年籍詳卷）於偵查中稱其第三次遭性侵，是伊當日很
早去學校上學，途中上訴人抱伊進上訴人屋內，當時上訴人家裏
沒有人，後來（遭性侵）的經過與第二次相同。Ａ女嗣於第一審
審理時，對於第三次性侵之過程，並未清楚交代。上訴人縱有Ａ
女所指第三次性侵，但過程中上訴人是否有對Ａ女說「不要叫，
不然要打妳媽媽」等言語，原審並未調查，遽為該項認定，顯有
違誤。(二)、Ｂ女（八十七年十月生，姓名、年籍詳卷）警詢時，
並未陳述上訴人有原判決附表（下稱附表）二編號三之犯行；檢
察官偵查時，Ｂ女對於該次犯行指稱：「……他（指上訴人）只
有告訴我不可以告訴我的父母，我也不敢講……」；第一審審理
時，Ｂ女對該次犯行，並未指訴上訴人有對伊說：「不可叫，否
則要打妳」等語。原判決遽認上訴人於該次時、地有對Ｂ女恫稱
：「不可叫，否則要打妳」，尚嫌調查未盡。(三)、原判決認附表
一編號一至五及附表二編號一至三上訴人之犯行，均使用強暴之
手段，惟附表一編號二、三、四及附表二編號一、二、三記載上
訴人有恫嚇Ａ女、Ｂ女之言語。則該二女不能抗拒之原因，究係
出於上訴人不法腕力之實施？抑或起因於惡害之通知？猶有究明
之必要。原審就上訴人各次之犯行，未予查明，即認全係以強暴
之方式為之，未免率斷。(四)、竹山秀傳醫院受理疑似性侵害事件
驗傷診斷書雖載明Ａ女、Ｂ女陰部處女膜有陳舊性裂傷情形，惟
造成處女膜陳舊性裂傷非僅遭受性侵一端，亦有因運動傷害所引
起，而原住民小朋友活潑好動，非無可能其他原因所造成。(五)、
Ａ女、Ｂ女於警詢及事實審偵、審中之證述，有相矛盾情形。又
該二女及證人全○○均曾證稱Ａ女、Ｂ女有至上訴人住處玩過，
故Ａ女、Ｂ女所繪上訴人住處一樓、二樓簡圖；檢察官勘查上訴
人住處之勘驗筆錄一份及附圖二張、勘查照片四十七幀、南投縣
政府警察局信義分局現場會勘照片及說明書共十幀，均無法證明
上訴人有性侵犯行，不得僅憑Ａ女、Ｂ女之指訴為上訴人論罪之
唯一證據等語。
惟查：證據之取捨與其證明力之判斷，以及事實有無之認定，屬
事實審法院之職權，苟其取捨證據與判斷證據證明力並不違背經
驗法則及論理法則，即不容任意指為違背法令，而執為第三審適
法之上訴理由。原判決綜合全案卷證資料，本於事實審法院之推
理作用，認上訴人有其事實欄所載如附表一、二各編號所示各犯
行，因而撤銷第一審之科刑判決，改判仍各論處上訴人對未滿十
四歲之女子犯強制性交罪等八罪刑，併依法定其應執行之刑有期
徒刑十年。已敘明所憑證據及認定之理由，並說明Ａ女於偵查中
指證稱：「……第二次……他（指上訴人）捉我進他家客廳旁的
房間……用他的陰莖插進我的陰道，我有反抗，但他都不理我，
他叫我不要叫了，不然要打死我媽媽……第三次是與第二次相隔
約一個星期，當天我很早去上學途中，他抱我進他家，後來經過
與第二次相同」等語；而第一審審理時，係採一問一答之方式訊
問Ａ女；Ａ女稱：「（問：妳還記不記得妳跟檢察官說，甲○○
跟妳講，如果妳跟媽媽講，就要殺死妳媽媽，甲○○有這樣講嗎
？）有」。因訊問問題不同，故Ａ女陳述之內容亦不盡一致；原
判決說明採Ｂ女於警詢中指證稱：「我曾在甲○○強行抱我進入
屋內，要呼救時，遭他摀住嘴巴而無法求助，他性侵後會威脅我
不能講出去，如果我敢講出去的話，他會告訴我父母我弄壞他家
的東西」及於第一審審理時稱：「（甲○○性侵時，我喊救命）
甲○○就說不要叫，再叫就要打我」等語，難認有矛盾情形。原
判決併予採信，核無調查未盡或採證違法情形。上訴意旨(一)、(二)
指摘原審調查未盡，核非具體指摘之上訴第三審適法理由。又刑
法第二百二十一條之強制性交罪，係以對於男女以強暴、脅迫、
恐嚇、催眠術或其他違反其意願之方法，而為性交為成立要件，
原判決說明上訴人於附表一編號一至五、附表二編號一至三所示
時地，分別將Ａ女、Ｂ女強行抱進屋內一樓或二樓，脫去自己衣
物，再強行脫去Ａ女、Ｂ女之衣褲，將身體壓住Ａ女、Ｂ女二人
身體，致使Ａ女、Ｂ女無法逃離，或於其二人呼救時，強行摀住
二人之嘴巴，恫嚇稱「再叫就要殺死妳媽媽」、「再叫就要打妳
」、或「不可以告訴別人，不然要說妳打破我家東西」等語。認
Ａ女、Ｂ女於遭上訴人強制性交時皆未滿十四歲，對於上訴人所
施不法舉動顯無法抗拒，而遭性交得逞，上訴人所為係以強暴方
法犯之，而各論以對於未滿十四歲之女子犯強制性交罪。對於上
訴人各次具體犯行已分別於附表一、附表二認定記載明白，雖理
由對上訴人施強暴並有恫嚇行為之各次犯行，是否達脅迫至不能
抗拒之程度，未加論述說明，因刑法強制性交罪，僅以對男女施
強暴或脅迫等方法而為性交為已足，並不以至被害人達不能抗拒
為必要，原判決理由之論述與「對於未滿十四歲之女子犯強制性
交罪」罪名之認定及判決結果無影響，上訴意旨(三)之指摘亦非上
訴第三審之合法理由。其他上訴意旨或對原審採證認事職權之適
法行使，或對原判決已論斷明白之事項，任意指摘違背法令，或
對部分與事實認定及判決結果無影響之事項，重複為單純事實之
爭辯，均與法律規定得為第三審上訴理由之違法情形不相適合。
應認上訴人之上訴違背法律上之程式，併予駁回。
據上論結，應依刑事訴訟法第三百九十五條前段，判決如主文。
中    華    民    國  九十九  年    八    月  二十六  日
                      最高法院刑事第八庭
                          審判長法官  洪  文  章
                                法官  王  居  財
                                法官  郭  毓  洲
                                法官  黃  梅  月
                                法官  邱  同  印
本件正本證明與原本無異
                                      書  記  官
中    華    民    國  九十九  年    八    月   三十   日
                                                      K

司法院資訊處製作；財團法人民間司法改革基金會備份。
